【裁判字號】    97,簡,7
【裁判日期】    970827
【裁判案由】    侵權行為損害賠償
【裁判全文】
臺灣高雄地方法院民事判決                 97年度簡字第7號
原      告  甲○○
被      告  乙○○
上列當事人間刑事附帶民事訴訟請求損害賠償事件（97年度審簡
附民字第72號），經本院刑事庭裁定移送民事庭審理，本院於民
國97年8 月12日言詞辯論終結，判決如下：
    主      文
被告應給付原告新臺幣陸仟參佰陸拾貳元，及自民國九十七年七
月二十五日起至清償日止按週年利率百分之五計算之利息。
原告其餘之訴駁回。
訴訟費用由被告負擔五分之一，餘由原告負擔。
本判決第一項得假執行。
    事實及理由
一、按訴狀送達後，原告不得將原訴變更或追加他訴，但擴張或
    減縮應受判決事項之聲明者，不在此限，民事訴訟法第255
    條第1 項第3 款定有明文。次按通常訴訟事件因訴之變更或
    一部撤回，致其訴之全部屬於民事訴訟法第427 條第1 項或
    第2 項之範圍者，承辦法官應以裁定改用簡易程序，並將該
    通常訴訟事件報結後改分為簡易事件，由原法官或受命法官
    依簡易程序繼續審理，同一地方法院適用簡易程序審理事件
    事務分配辦法第4 條第1 項定有明文。經查，本件原告起訴
    時原請求被告給付新臺幣（下同）300 萬元，及自起訴狀繕
    本送達翌日起至清償日止，按週年利率百分之五計算之利息
    〈見本院97年度審簡附民字第72號卷（下稱附民卷）第1 頁
    〉。嗣於95年8 月12日本院行言詞辯論時當庭減縮聲明求為
    被告應給付25萬元及自第一次準備程序翌日即97年7 月25日
    起至清償日止，按週年利率5%計算之利息（見本院卷第30～
    31頁），依首揭規定，核屬減縮應受判決事項之聲明，應予
    准許。復依變更後訴之聲明，本件訴訟標的已屬民事訴訟法
    第427 條第1 項規定應適用簡易訴訟程序之範圍，本院於97
    年8 月12日當庭裁定改行簡易訴訟程序，兩造無異議並為言
    詞辯論（見本院卷第31頁），是本件適用簡易程序審理之，
    先予敘明。
二、原告起訴主張：被告因對伊修繕房屋產生噪音心生不滿，於
    97年1 月20日14時30分許，在高雄市○○區○○街26巷11號
    伊女友住處門口，徒手握拳毆打伊右胸1 下，致伊受有右胸
    挫傷之傷害，被告因此故意傷害犯行，業經本院以97年度簡
    審字第1712號刑事判決判拘役20日在案。伊因被告此一不法
    侵權行為，支出醫藥費用5 萬元，且精神上甚有極大痛苦，
    自得請求被告賠償非財產上損害20萬元，共計25萬元。為此
    ，爰依侵權行為之法律關係，提起本件訴訟，並聲明：被告
    應給付原告25萬元，及自第一次準備程序翌日即97年7 月25
    日起至清償日止，按週年利率5%計算之利息等語。
三、被告則以：原告修繕房屋噪音過大，屢經其勸導均置之不理
    ，其在警察到場處理後，固有徒手推原告右胸1 下，然無任
    何毆打原告之行為，原告請求賠償，並無所據，且請求之金
    額亦屬過高等語，資為抗辯，並聲明：原告之訴駁回。
四、兩造不爭執事項如下：（見本院卷第31至32頁）：
  (一)被告因對原告修繕房屋產生噪音而心生不滿，於97年1 月20
    日14時30分許，在高雄市○○區○○街26巷11號，以右手推
    原告1 下。
  (二)被告之傷害行為，業經本院以97年度審簡字第1712號判決判
    處拘役20日，上訴後，刻由本院以97年度簡上字第638 號案
    件審理中，有本院97年度審簡字第1712號刑事影印卷及被告
    臺灣高等法院全國前案簡列表可稽（見本院卷第14頁反面）
    。
五、本件兩造之爭點在於：被告有無故意傷害原告之侵權行為？
    若有，原告得請求之金額為若干？茲分述本院得心證之理由
    如下：
  (一)被告有無故意傷害原告之侵權行為？
  1.原告主張被告於上揭時、地徒手毆打伊右胸1 下，致伊受有
    右胸挫傷之傷害乙節，業據原告於警詢及偵訊中陳稱：因伊
    修繕伊女友住處之噪音干擾到被告，被告遂至伊女友住處外
    咆哮，伊感到害怕隨即報警，待警方到場伊一開門，被告就
    徒手成拳毆打伊右胸，打完後警察上前制止被告，並立即要
    伊去醫院驗傷等語，有警詢及偵訊筆錄在卷可按〈見臺灣高
    雄地方法院檢察署97年度偵字第5463號偵查影卷（下稱偵查
    卷）第3 、16頁〉，並有國軍左營總醫院附設民眾診療服務
    處（下稱國軍醫院）診斷證明書1 紙在卷可考（見偵查卷第
    7 頁）。被告固辯稱：僅有推原告右胸1 下，在警察面前伊
    不可能毆打原告云云，惟查，被告自承推原告右胸1 下之時
    間，為97年1 月20日14時30分許，而上開國軍醫院診斷證明
    書亦記載「於97年1 月20日至本院急診就診，宜休養及門診
    追蹤」等語，另原告至該醫院胸腔外科看診之醫療費用收據
    ，列印時間為同日15時19分，有該診斷證明書及收據可證（
    見偵查卷第7 頁、本院卷第21頁反面），由上述時間點之緊
    接，可見原告確於遭被告毆打後，旋依警方指示至該醫院就
    診，而經診斷受有右胸挫傷之傷勢無疑，又衡諸該傷勢尚與
    徒手成拳毆擊右胸1 下可能造成之傷害相符，足認原告所受
    之傷勢確為被告所造成。參以被告所涉傷害犯行，業經本院
    以97年度審簡字第1712號刑事判決認定屬實，並以傷害罪判
    處被告拘役20日，上訴後，刻由本院以97年度簡上字第638
    號案件審理中，已如前述，亦徵原告上開主張為真實，被告
    空言否認，實不足採。又原告雖另提出基督教醫院健康檢查
    書（見本院卷第35～37頁），欲證明因被告之傷害行為導致
    原告有心搏過慢之異常，惟其受檢查之日期為97年7 月16日
    ，距被告所為傷害行為之日即97年1 月20日已近半年，且依
    上開國軍醫院診斷證明書所載，原告當日所受傷勢僅為右胸
    挫傷，衡情，尚難認半年前所受之右胸挫傷足以引發半年後
    心搏過慢之異常，是原告主張有傷勢加重之情事，亦不足採
    。
  2.按因故意或過失，不法侵害他人權利者，負損害賠償責任；
    不法侵害他人之身體或健康者，對於被害人因此喪失或減少
    勞動能力或增加生活上需要時，應負損害賠償責任；又不法
    侵害他人之身體、健康、名譽、自由、信用、隱私、貞操，
    或不法侵害其他人格法益而情節重大者，被害人雖非財產上
    之損害，亦得請求賠償相當之金額，民法第184 條第1 項前
    段、第193 條第1 項、第195 條第1 項分別定有明文。查被
    告因徒手毆擊原告右胸，致原告受有右胸挫傷之傷害，已如
    前述，依上述規定，對於原告因而支出之醫藥費用及非財產
    上之損害，自應負損害賠償責任。從而，原告本於民法第
    184 條第1 項前段、第193 條第1 項、第195 條第1 項規定
    ，請求被告賠償醫藥費用及非財產上之損害賠償，洵屬有據
    。
  (二)原告得請求之金額為若干？
  1.醫藥費用：
    原告主張因上開傷害而支出醫藥費用5 萬元云云，固提出成
    功診所、國軍醫院、財團法人屏東基督教醫院（下稱基督教
    醫院）之醫療費用收據4 紙及購買藥膏之發票1 紙為憑（見
    本院卷第21～22頁），然為被告否認，並辯稱：原告請金額
    過高等語。經查：
    (1)「按保險制度，旨在保護被保險人，非為減輕損害事故加
      害人之責任。保險給付請求權之發生，係以定有支付保險
      費之保險契約為基礎，與因侵權行為所生之損害賠償請求
      權，並非出於同一原因。後者之損害賠償請求權，殊不因
      受領前者之保險給付而喪失，兩者除有保險法第53條關於
      代位行使之關係外，並不生損益相抵問題。」，又「全民
      健康保險法第1 條後段固規定，就該法未規定之事項應適
      用保險法相關規定。惟全民健康保險性質上係屬健康、傷
      害保險，除有全民健康保險法第82條規定之情形外，依保
      險法第130 條、第135 條準用同法第103 條之規定，全民
      健康保險之保險人不得代位行使被保險人因保險事故所生
      對於第三人之請求權，要無保險法第53條規定適用之餘地
      。是全民健康保險之被保險人，非因汽車交通事故受傷害
      ，受領全民健康保險提供之醫療給付，其因侵權行為所生
      之損害賠償請求權並不因而喪失。」最高法院68年台上字
      第42號判例及89年度台上字第805 號判決可資參照。而本
      件原告因被告之握拳毆擊行為，致其受有右胸挫傷之傷害
      ，已如前述，是原告所提出之97年1 月20日國軍醫院胸腔
      外科就診診療費用共計1,362 元（自付460 元，健保給付
      902 元），係屬本件傷害醫療上所必要，自應准許。
    (2)至原告於97年3 月1 日係因感冒而至成功診所診療，而同
      年5 月1 日乃因頭疼而至基督教醫院看診等情，業經原告
      自承在卷（見本院卷第32～33頁），是原告此部分支出之
      醫療費用合計440 元，顯與本件傷害無關，自不得請求，
      應予剔除。另原告固於97年3 月27日支出220 元購買「膚
      易消凝膠」（見本院卷第21頁反面），惟原告自受傷後至
      購買藥膏之前，未曾因右胸挫傷之不適而就診治療，僅於
      96年3 月1 日因感冒就診，顯見原告所受之傷勢尚屬輕微
      ，是否於受傷2 個月之久後，仍有購買藥膏擦拭之必要，
      即非無疑。況原告並未舉證證明前開藥膏確係治療伊傷症
      所必要，原告此部份之支出，不應准許，應予剔除。再者
      ，原告其餘醫療費用之請求，均無相關醫療收據證明，自
      屬無據，亦不應准許。
    (3)綜上，原告請求之醫療費1,362 元，應予准許，逾此部分
      之請求，除前述與本件傷害無關不得請求者外，並無相關
      醫療收據證明，自屬無據，均應予駁回。
  2.精神損害慰撫金：
    按精神慰撫金之酌定，除原告所受之傷害程度外，尚應審酌
    兩造之身份地位、學識經歷、財產狀況、痛苦程度等節以定
    之。查原告係高中畢業，任職於臺灣郵政股份有限公司，年
    收入將近80萬，名下有汽車1 部；被告係國小肄業，曾從事
    駕駛拖車工作，已失業3 年餘，名下無任何財產及薪資所得
    等情，業據兩造陳明在卷（見本院卷第33頁），並有本院依
    職權調取之稅務電子閘門財產所得調件明細表附卷可稽（見
    本院卷第17～20頁），本院復斟酌本件原告所受傷害為右胸
    挫傷，傷勢非重，身心痛苦程度非鉅，暨被告僅因細故即毆
    打原告，不足為取，然原告修繕房屋製造噪音，屢經被告勸
    阻竟未置理，亦有可議等具體情狀，認原告請求20萬元之精
    神慰撫金尚嫌過高，應予酌減為5,000 元方屬允當，逾此數
    額之請求，則無理由。
  3.據上，原告因被告故意傷害之不法侵權行為，得請求被告賠
    償之數額為6,362 元（計算式：醫藥費用1,362 元＋精神慰
    撫金5,000 元＝6,362 元）。
六、按給付無確定期限者，債務人於債權人得請求給付時，經其
    催告而未為給付，自受催告時起，負遲延責任。其經債權人
    起訴而送達訴狀，或依督促程序送達支付命令，或為其他相
    類之行為者，與催告有同一之效力；遲延之債務，以支付金
    錢為標的者，債權人得請求依法定利率計算之遲延利息；應
    付利息之債務，其利率未經約定，亦無法律可據者，週年利
    率為5%，民法第229 條第2 項、第233 條第1 項前段及第20
    3 條分別定有明文。從而，原告依侵權行為損害賠償之法律
    關係，請求被告給付6,362 元及自第一次準備程序翌日即97
    年7 月25日起至清償日止，按週年利率5%計算之利息，為有
    理由，應予准許，逾此部分之請求無理由，應予駁回。
七、本件為依民事訴訟法第427 條第1 項適用簡易程序所為被告
    敗訴之判決，依民事訴訟法第389 條第1 項第3 款規定，應
    依職權宣告假執行。
八、據上論結，本件原告之訴為一部有理由，一部無理由，爰依
    民事訴訟法第78條、第389 條第1 項第3 款，判決如主文。
中    華    民    國    97    年    8     月    27    日
                    民事第三庭  法  官  廖純卿
正本係照原本作成。
如不服本判決，應於送達後20日內，向本院提出上訴狀並表明上
訴理由，如於本判決宣示後送達前提起上訴者，應於判決送達後
10日內補提上訴理由書（須附繕本）。
中    華    民    國    97    年    8     月    27    日
                                書記官  洪嘉慧


司法院資訊處製作；財團法人民間司法改革基金會備份。
